臺灣彰化地方法院民事裁定
111年度訴聲字第3號
聲  請  人  吳宛真  



相  對  人  李思賢  

            蔡杰紘  
上列當事人間請求塗銷所有權移轉登記等事件（本院111年度訴
字第142號），聲請人聲請許可為訴訟繫屬事實登記，本院裁定
如下：
    主  文
聲請人吳宛真以新臺幣972,164元為相對人蔡杰紘供擔保後，許
可對於相對人蔡杰紘所有之坐落於彰化縣彰化市西勢子段西勢子
小段0000-0000、0000-0000、0000-0000、0000-0000地號土地及
同段00000-000建號建物為本院111年度訴字第142號訴訟繫屬事
實之登記。
    理  由
一、本件聲請意旨略以：
　㈠聲請人吳宛真與相對人李思賢前因車禍而生之損害賠償事件
    ，於民國(下同)110年8月12日在鈞院調解成立，相對人李思
    賢同意於每月15日，分期給付聲請人吳宛真新臺幣(下同)共
    195萬元。嗣相對人李思賢於110年11月18日遲延給付15,000
    元後，即未依調解內容繼續給付之。
　㈡詎料，相對人李思賢卻於110年11月25日與相對人蔡杰紘通謀
    虛偽，對於原為相對人李思賢所有之坐落於彰化縣彰化市西
    勢子段西勢子小段0000-0000、0000-0000、0000-0000、000
    0-0000地號土地及同段00000-000建號建物成立假買賣(下稱
    系爭地號土地、建號建物或不動產)，並於同年12月14日完
    成所有權移轉登記，藉以規避遭法院強制執行。
　㈢聲請人前依民法第242條、第87條、第767條等規定，訴請鈞
    院確認相對人間買賣之債權及物權之契約均無效，並應塗銷
    所有權移轉登記，經鈞院以111年度訴字第142號審理中，因
    此，為將訴訟繫屬事實予以登記之公示方法，使第三人知悉
    訟爭情事，爰為本件訴訟繫屬事實登記之聲請。
二、經查：
  ㈠按訴訟標的基於物權關係，且其權利或標的物之取得、設定
    、喪失或變更，依法應登記者，於事實審言詞辯論終結前，
    原告得聲請受訴法院以裁定許可為訴訟繫屬事實之登記；前
    項聲請，應釋明本案請求；前項釋明如有不足，法院得定相
    當之擔保，命供擔保後為登記；其釋明完足者，亦同；第五
    項裁定應載明應受判決事項之聲明、訴訟標的及其原因事實
    ，由原告持向該管登記機關申請登記；但被告及第三人已就
    第五項之權利或標的物申請移轉登記，經登記機關受理者，
    不在此限；民事訴訟法第254條第5項至第9項分別定有明文
    。觀其立法理由，旨在藉由將訴訟繫屬事實予以登記之公示
    方法，使第三人知悉訟爭情事，俾阻卻其因信賴登記而善意
    取得，及避免確定判決效力所及之第三人受不測之損害；其
    訴訟標的宜限於基於物權關係者，以免過度影響被告及第三
    人之權益；又為擔保被告因不當登記可能所受損害，於原告
    已為釋明而不完足時，或其釋明已完足，法院均得命供相當
    之擔保後為登記；而訴訟繫屬事實之登記，並無禁止或限制
    處分被告處分登記標的之效力，法院裁定時應斟酌個案情節
    ，妥適酌定是否命供擔保及擔保金額，所命擔保之數額，不
    得逾越同類事件中法院於假扣押、假處分時酌定之擔保金額
    （106年6月14日修正民事訴訟法第254條立法理由參照）。
  ㈡次按債權人代位債務人對第三人起訴，係以債務人與第三人
    間之債權債務關係為訴訟標的，至債權人基於對債務人之債
    權所取得之代位權，僅涉及代位訴訟當事人適格之要件，而
    與訴訟標的無關（最高法院106年度台抗字第312號裁定意旨
    參照）。
  ㈢本件聲請人訴請請求相對人塗銷所有權移轉登記等訴訟，確
    經本院以111年度訴字第142號審理中，而其所主張之法律關
    係，係依據民法第767條所有權人物上返還請求權，屬基於
    物權關係而為請求，且系爭不動產為已登記之不動產，其權
    利之變更，依民法第758條之規定，須經登記，是聲請人所
    提上開訴訟，符合民事訴訟法第254條第5項規定之要件，其
    聲請求為訴訟繫屬事實登記，於法有據，應予准許。
  ㈣又本件雖據聲請人釋明完足，惟本院審酌訴訟繫屬事實登記
    雖非剝奪不動產登記名義人之處分權，但一經登記，於訴訟
    繫屬中恐無第三人願意受讓其權利，而有實質限制處分權之
    法律效果。為確保相對人因本件登記可能遭受之損害，得以
    獲賠償，並兼顧聲請人之利益，依法本院仍得命聲請人供相
    當之擔保後，始得為訴訟繫屬事實登記。然本裁定所命之擔
    保，係備供賠償相對人因訴訟繫屬事實登記之損害，即於訴
    訟繫屬期間難以處分系爭不動產應有部分按法定週年利率百
    分之5計算之利息損失，而系爭不動產現有價值如下：
　  ⒈系爭0000-0000地號土地之公告現值為新臺幣2,702,300元(
      計算式：每平方公尺30,500元88.60平方公尺應有部分1
      /1＝2,702,300元；見本院訴字卷第51頁)、
　  ⒉系爭0000-0000地號土地之公告現值為357,663元(計算式：
      每平方公尺28,613元212.50平方公尺應有部分1/17＝357
      ,663元；見本院訴字卷第55頁)、
　  ⒊系爭0000-0000地號土地之公告現值為10,765元(計算式：
      每平方公尺30,500元6.0平方公尺應有部分1/17＝10,765
      元；見本院訴字卷第87頁)、
　  ⒋系爭0000-0000地號土地之公告現值為28,885元(計算式：
      每平方公尺30,500元16.10平方公尺應有部分1/17＝28,8
      85元；見本院訴字卷第119頁)、
　  ⒌系爭00000-000建號建物之移轉價格(應有部分1/1)，依彰
      化縣彰化地政事務所函所附之土地登記申請書、彰化縣地
      方稅務局契稅繳款書等影本所載，為1,387,300元(見本院
      訴字卷第223頁、第241頁、第255頁)。
　  ⒍因此，系爭土地及建物之現值總和為4,486,913元，而相對
      人因訴訟繫屬事實登記可能受損害之期間，視本案訴訟何
      時確定以為斷，由於現在尚無法確定期間且本件屬得上訴
      第三審之事件(聲請人主張之債權額為175萬5千元)，參考
      各級法院辦案期限實施要點規定，第一、二、三審通常程
      序審判案件之期限各為1年4個月、2年、1年，合計4年4個
      月，則相對人於未來可能受到之損害為972,164元（計算
      式：4,486,913元5％(4＋4/12)≒972,164元），爰裁定聲
      請人以972,164元為相對人供擔保後，得為系爭不動產訴
      訟繫屬事實登記。
三、據上論結，本件聲請為有理由，依民事訴訟法第254條之規
    定，爰裁定如主文所示。
中　　華　　民　　國　　111 　年　　5 　　月　　31　　日
                  民事第四庭    法　官　李言孫
以上正本係照原本作成。
如不服本裁定應於送達後10日內向本院提出抗告狀，並繳納抗告
費用新臺幣1,000元。
中　　華　　民　　國　　111 　年　　5 　　月　　31　　日
                                書記官  梁永慶